臺灣高雄地方法院交通事件裁定　　　　 100年度交聲字第19號
原處分機關　高雄市政府交通局
異　議　人　蔡政諭
上列異議人因違反道路交通管理處罰條例案件，對於交通部公路
總局高雄區監理所民國99年12月16日所為之裁決（原處分案號：
高市交裁字第裁32-BQA007215號）聲明異議，本院裁定如下：
    主  文
異議駁回。
    理  由
一、聲明異議意旨略以：異議人蔡政諭( 以下稱異議人) 於民國
    99年11月5 日13時29分許，駕駛車號870-ETF 重型機車，行
    經高雄市○○○路與立忠路口時，因「一、駕車行經有燈光
    號誌管制之交岔路口闖紅燈；二、違反處罰條例之行為，拒
    絕停車接受稽查而逃逸」，為警依法逕行舉發，並經原處分
    機關高雄市政府交通局於99年12月16日以高市交裁字第裁32
    -BQA007215號裁決書，依據道路交通管理處罰條例第53條第
    1 項、第60條第1 項規定，處異議人新臺幣( 下同)4,800元
    罰緩，並依同條例第63條第1 項規定記違規點數4 點。惟異
    議人表示當時有行經該處，然未有闖紅燈行為，且未聽聞有
    哨子聲，並且未有物證( 舉證照片) 証明異議人有闖紅燈之
    行為，更遑論有「拒絕停車接受稽查而逃逸」之事實，爰依
    法聲明異議，請求撤銷原處分等語。
二、按汽車（依道路交通管理處罰條例第3 條第8 款規定，包括
    機器腳踏車即機車）駕駛人，行經有燈光號誌管制之交岔路
    口闖紅燈者，處1, 800元以上5,400 元以下罰鍰，並記違規
    點數3 點；汽車駕駛人，駕駛汽車有違反道路交通管理處罰
    條例之行為，經交通勤務警察或依法令執行交通稽查任務人
    員制止時，不聽制止或拒絕停車接受稽查而逃逸者，除按各
    該條規定處罰外，處3,000 元以上6,000 元以下罰鍰，並記
    違規點數1 點。道路交通管理處罰條例第53條第1 項、第60
    條第1 項、第63條第1 項第1 款、第3 款分別定有明文。次
    按，上開闖紅燈及不服指揮稽查而逃逸之行為，若當場不能
    或不宜攔截製單舉發者，得逕行舉發，同條例第7 條之2 第
    1 項第1 款、第4 款亦有明文。
三、按「本條例之處罰，受舉發違反道路交通管理事件之受處罰
    人，認為受舉發之違規行為應歸責他人者，應於舉發違反道
    路交通管理事件通知單應到案日期前，檢附相關證據及應歸
    責人相關證明文件，向處罰機關告知應歸責人，處罰機關應
    即另行通知應歸責人到案依法處理。逾期未依規定辦理者，
    仍依本條例各該違反條款規定處罰」，道路交通管理處罰條
    例第85條第1 項定有明文。
四、經查：
  (一)本件BQA007215 號舉發通知單，係由高雄市政府警察局三民
    第二分局於99年11月8 日製作舉發通知單後，另行送達車號
    870-ETF 號重型機車車主江浩，有高雄市政府警察局BQA007
    215 號舉發違反道路交通管理事件通知單在卷可考。又本件
    係異議人於99年12月16日當天持「逕行舉發案件汽車所有人
    提供違規駕駛人申報書」至原處分機關，承認為99年11月5
    日當日之駕駛人，並提供駕照影本及在上開申報書之委託辦
    理人欄位上簽名，原處分機關即於同日開具裁決書由異議人
    簽收等情，有本院辦理刑事案件電話紀錄查詢表及上揭申報
    書、送達回證為憑（本院卷第23、24、28頁）。本件既然係
    經異議人自行到案，則原處分機關於異議人到案後始依法裁
    決，原處分機關之裁決應無違反道路交通管理處罰條例第85
    條第1 項之規定，合先敘明。
  (二)異議人駕駛車號870-ETF 號重型機車行經高雄市○○○路與
    立忠路口，因闖越紅燈，經警吹哨子指揮示意停車，拒絕停
    車接受稽查而逃逸，員警乃製單逕行舉發原處分機關依道路
    交通管理處罰條例第53條第1 項、第60條第1 項、第63條第
    1 項之規定，裁處罰4,800 元，並記違規點數4 點等情，有
    高雄市政府警察局99年11月8 日高市警交相字第BQA007215
    號舉發違反道路交通管理事件通知單、原處分機關99年12月
    16日高市交裁字第裁32-BQA007215號違反道路交通管理事件
    裁決書、高雄市政府警察局三民第二分局99年11月25日高市
    警三二分六字第0990034733號函、99年12月16日逕行舉發案
    件汽車所有人提供違規駕駛人申報書及卷附調閱監視錄影器
    照片3 張附卷可考，是上開事實應堪認定。
  (三)又證人即員警李冠漢於本院審理時亦證稱：「99年11月15日
    下午1 時至3 時，當時我是與另一名同事於三民區○○路與
    立忠路口執行巡邏勤務，然後就看到870-ETF 重型機車闖紅
    燈，然後我們就鳴警笛並搖下車窗示意要重型機車騎士停車
    ，但是該騎士沿大昌路一直走，然後到正忠路右轉，右轉後
    大概騎一下子他又轉入高應大旁邊的小巷子，因此我們就記
    下車牌，回所後逕行舉發。」等語綦詳（本院卷第19頁）。
    茲考量證人李冠漢與異議人素昧平生，毫無仇隙嫌怨，當無
    設詞誣陷異議人之動機，且其執行公務，本受有行政懲處責
    任之監督，復到庭具結作證，以刑事責任擔保證言之真實性
    ，依卷附資料亦無任何證據足資認定有虛偽記載或不實舉發
    之情事存在，況依其前開證述內容，就事發經過能為詳盡之
    描述，其於舉發通知單上所填載之違規機車車號、種類及現
    場拍攝之照片3 張等資料，亦與異議人自承當時騎乘機車經
    過上開路段等情相符，所述亦無違常情，是證人李冠漢上開
    證詞，堪可採信。異議人空言所辯，顯係卸責之詞，委無足
    採，其確於前揭時、地有上述之交通違規行為無訛。
  (四)至本件雖無該機車闖紅燈及拒警攔查當時之採證照片或錄影
    可憑，然按路口燈號變換迅速，闖紅燈及拒警攔查而逃逸之
    情形又屬稍縱即逝，倘要求舉發員警於攔停之際，尚需另以
    錄影或照相為證，顯有執行上之困難，況參酌汽車駕駛人闖
    紅燈，如不能或不宜攔截舉發者，得依道路交通管理處罰條
    例第7 條之2 及違反道路交通管理事件統一裁罰基準及處理
    細則第11條規定逕行舉發，依法並未要求必須以錄影或照相
    存證，是以觀諸本件異議人係於執勤員警確認號誌變為紅燈
    之情況下，當場示意攔停而未及拍照等情，堪認本件執勤員
    警本其維護交通秩序及安全之職責所為之上開舉發行為，應
    無違誤，當非必有路口監視錄影帶或採證照片，始能認定異
    議人之違規行為。
五、綜上所述，異議人確有騎乘其所有之重型機車行經有燈光號
    誌管制之交岔路口闖紅燈及拒絕停車接受稽查而逃逸之違規
    行為，原處分機關依據道路交通管理處罰條例第53條第1 項
    、第60條第1 項之規定，裁處異議人罰鍰共4,800 元，併記
    違規點數4 點，自屬於法有據。本件異議為無理由，應予駁
    回。
六、據上論斷，應依道路事件處理辦法第18條，裁定如主文。
中    華    民    國   100    年    3     月    30    日
                       交通法庭   法  官  黃宣撫
以上正本證明與原本無異。
如不服本裁定應於送達後5日內向本院提出抗告狀。
中    華    民    國   100    年    3     月    30    日
                                  書記官  葉正昭